臺灣臺東地方法院交通事件裁定　　　　　95年度交聲字第99號
原處分機關　交通部公路總局高雄區監理所臺東監理站
代　表　人　丙○○
異　議　人
即受處分人　乙○○
上列異議人即受處分人因違反道路交通管理處罰條例案件，對於
交通部公路總局高雄區監理所臺東監理站中華民國95年10月17日
東監違裁字第裁81—VA0000000號、81-TA0000000號、00-000000
000、81-TA0000000號所為之裁決處分 (原舉發案號：屏警交字
第81—VA0000000號、東警交字81-TA0000000號、00-000000000
、81-TA0000000號)，聲明異議，本院裁定如下：
    主  文
異議駁回。
    理  由
一、原處分意旨略以：異議人即受處分人 (以下稱受處分人)乙
    ○○所有車牌號碼S8-8501號自小客車：(一)於民國95年5月31
    日上午11時51分許在臺1線枋山國中路口闖紅燈、同日上午
    10時30分許在臺9線香蘭段406.6公里處行車速度超過規定之
    最高時速20公里以上，經屏東縣警察局交通隊 (舉發單號：
    屏警交字第81—VA0000000號)、臺東縣警察局交通隊 (舉發
    單號：東警交字第81-TA0000000)分別逕行開單舉發；(二)又
    於95年6月12日下午3時54分許在臺東縣臺東市○○路與臨海
    路口闖紅燈，經臺東縣警察局交通隊逕行舉發 (舉發單號：
    東警交字第81-TA0000000號)；(三)未依限期於95年7月13日參
    加定期檢驗 (舉發單號：東警交字第00-000000000號)。案
    移原處分機關，經原處分機關認受處分人確有前述違規行為
    ，於95年10月17日依道路交通管理處罰條例第53條第1項就
    闖紅燈部分分別裁處受處分人罰鍰各新臺幣 (下同)5,400
    元；就超速行駛部分，依道路交通管理處罰條例第40條第1
    項裁處2,400元，就未依限期參加定期檢驗部分，依道路交
    通管理處罰條例第17條第1項裁處900元等語。
二、異議意旨略以：受處分人名下所有車牌號碼S8-8501號自小
    客車，係受處分人之夫甲○○以受處分人名義購買，購買後
    均由甲○○使用，上開違規駕駛均係甲○○所為，為此具狀
    聲明異議，請求撤銷原處分云云。
三、經查：
(一)按道路交通管理處罰條例所規定之罰鍰、記點之裁罰，本屬
    行政罰之性質 (參照行政罰法第1條、第2條將罰鍰、記點處
    分均定為行政罰)，是以交通違規事件之裁罰，性質上屬於
    交通行政主管機關本於職權就公法上具體事件所為之決定而
    對外直接發生法律效果之單方行政行為，其新舊法之適用，
    雖該條例本身未設有法律變更比較之規定，惟參照94年2月5
    日公布施行之行政罰法第5條規定：「行為後法律或自治條
    例有變更者，適用行政機關最初裁處時之法律或自治條例。
    但裁處前之法律或自治條例有利於受處罰者，適用最有利於
    受處罰者之規定」之意旨，應認關於交通違規案件之處罰，
    仍有「從新從輕原則」之適用。至該條所謂「裁處時」，依
    最高行政法院89年9月份第1次庭長法官聯席會議決議意旨略
    謂：「依修正理由說明，包括訴願、再訴願及行政訴訟之決
    定或判決」，則在行政法院，原則上應適用其作成決定或判
    決時之法律，僅於修正前之法律較有利時，始例外適用修正
    前之法律。本院雖非行政法院，但因係依法就受處分人對於
    交通裁決所提出之聲明異議而為審理，與行政法院就受處分
    人對於行政處分提起行政訴訟而為審理之地位相似，自應比
    附援引同一法理而為適用，故仍應有「從新從輕原則」之適
    用。
(二)有關東監違裁字第裁81-VA0000000、裁81-TA0000000、裁81
    -TA0000000號裁決書部分：
    1.按逕行舉發違反道路交通管理事件，汽車所有人應依通知
      單之應到案日期前到案，並告知違規駕駛人姓名、編號及
      住址，逾應到案日期，處罰機關應依 (修正前)道路交通
      管理處罰條例第85條第3項規定處罰該汽車所有人 (修正
      前該條例第85條第3項規定：本條例關於車輛駕駛人之處
      罰，如應歸責於車輛所有人者，處罰車輛所有人)，違反
      道路交通管理事件統一裁罰基準及處理細則第24條設有明
      文規定，該條文於95年6月30日修正為同處理細則第36條
      ，定於95年7月1日施行；另道路交通管理處罰條例第85條
      第1項至第3項之規定，亦於94年12月28日修正為第85條第
      1項，於95年7月1日施行；此2條款內容均修正為：本條例
      之處罰，受舉發違反道路交通管理事件之受處罰人，認為
      受舉發之違規行為應歸責他人者，應於舉發違反道路交通
      管理事件通知單應到案日期前，檢附相關證據及應歸責人
      相關證明文件，向處罰機關告知應歸責人，處罰機關應即
      另行通知應歸責人到案依法處理。逾期未依規定辦理者，
      仍依本條例各該違反條款規定處罰。比較修正前、後結果
      ，修正後違反道路交通管理事件統一裁罰基準及處理細則
      第36條、道路交通管理處罰條例第85條僅係規定體例及文
      字有所更動，道路交通管理處罰條例第85條亦僅將原處理
      細則之規定加以法律位階化，對行為人而言並無有利或不
      利之情形，尚不生行為後法律有變更之問題，依一般法律
      適用原則，自均應適用現行法之規定，先此敘明。
    2.次按汽車駕駛人駕駛汽車違反道路交通管理處罰條例，舉
      發機關固得依法當場攔停製單舉發；惟若汽車駕駛人之違
      規行為，當場不能或不宜攔掣單舉發者，舉發機關以科學
      儀器取得證據資料 (如照相機或測速器)後，得對汽車所
      有人逕行舉發處罰，道路交通管理處罰條例第7條之2第1
      項第7款定有明文。是本件交通違規行為，經舉發機關以
      科學儀器取得證據資料，查明汽車所有人姓名、住址後逕
      行舉發，其逕行舉發於法有據。
    3.本件受處分人乙○○所有車牌號碼S8-8501號自小客車，
      於95年5月31日上午11時51分許在臺1線枋山國中路口闖紅
      燈、同日上午10時30分許在臺9線香蘭段406.6公里處行車
      速度超過規定之最高時速20公里以上，經屏東縣警察局交
      通隊、臺東縣警察局交通隊分別依逕行開單舉發；又於95
      年6月12日下午3時54分許在臺東縣臺東市○○路與臨海路
      口闖紅燈，經臺東縣警察局交通隊逕行舉發，案移原處分
      機關，受處分人未於應到案日期前向原處分機關繳納罰鍰
      結案或提出申訴，經原處分機關認受處分人確有前述違規
      行為，於95年10月17日以東監違裁字第裁81-VA0000000號
      、裁81-TA0000000號裁決書依道路交通管理處罰條例第53
      條第1項就闖紅燈部分分別裁處受處分人罰鍰各5,400元；
      以東監違裁字第81-TA0000000號裁決書就超速行駛部分，
      依道路交通管理處罰條例第40條第1項裁處2,400元，受處
      分人於當日收受該裁決書，嗣於同年月18日提出聲明異議
      等情，有上開裁決書、送達證書、聲明異議狀等件影本附
      卷可稽，且上開闖紅燈、超速違規之事實，亦有違規採證
      照片5張附卷可證，復為受處分人所不爭執，是此部分之
      違規事實，洵堪認定。受處分人雖以前詞置辯，然本件汽
      車駕駛人違反道路交通管理處罰條例，舉發機關並非當場
      對該部汽車攔停製單舉發，而係依照道路交通管理處罰條
      例第7條之2對汽車所有人為製單舉發，且依上述道路交通
      管理處罰條例第85條第1項規定，受舉發違反道路交通管
      理事件之被通知人即汽車所有人，逾期未到案或到案後未
      能告知違規駕駛人者，處罰機關得逕行處罰被通知人即汽
      車所有人之規定，乃立法機關斟酌違規駕駛人之違法程度
      、裁罰迅速經濟性、蒐證成本之考量等因素，而將反證責
      任轉嫁汽車所有人，裨藉此到案告知違規駕駛人之程序，
      知悉駕駛人身份，而通知違規駕駛到案處理。從而，果汽
      車所有人自行或委由實際駕駛人到案告知駕駛人身份，並
      陳述意見，處罰機關因而知悉駕駛人身份者，處罰機關即
      應依前開規定通知違規駕駛人到案依法處理，如汽車所有
      人未於應到案或雖於應到案日期前到案，而未告知處罰機
      關實際之違規駕駛人者，處罰機關仍應依道路交通管理處
      罰條例之規定，對汽車所有人加以處罰，方符道路交通管
      理事件統一裁罰基準及處理細則第36條、道路交通管理處
      罰條例第85條立法意旨。是本件違規車輛自購買後均由受
      處分人之夫甲○○使用，此雖經證人甲○○於本院訊問時
      坦認無訛，然受處分人既未依前開規定，於舉發違規通知
      單上所載應到案日期前到案，並告知處罰機關駕駛該自小
      客車之違規駕駛人姓名，則原處分機關於95年10月17日裁
      處前，自無從知悉實際駕駛人為何人，且原處分機關之未
      能知悉上情，亦係可歸責於受處分人之事由，依上揭說明
      ，原處分機關依道路交通管理處罰條例第85條第1項規定
      ，對車輛所有人即受處分人加以處罰，即無違誤。
(三)有關東監違裁字第裁00-000000000號裁決書部分：
    1.按處理違反道路交通管理事件，有關文書送達之程序，依
      行政程序法之規定，違反道路交通管理事件統一裁罰基準
      及處理細則第5條定有明文。次按行政程序法第78條第1項
      第1款規定：「當事人應為送達之處所不明者，行政機關
      得依聲請，准為公示送達」。惟所謂「應受送達之處所不
      明」，須已用盡相當之方法探查，仍不知其應為送達之處
      所者，始足當之；又依行政程序法第78條第3項規定：「
      當事人變更其送達之處所而不向行政機關陳明，致有第1
      項之情形者，行政機關得依職權命為公示送達」，依此規
      定為公示送達者，須具備下列三項要件：當事人有變更
      其送達處所之情形；當事人未向行政機關陳明；致生
      同條第1項第1款「應為送達之處所不明」之結果。因之，
      若當事人「未陳明送達處所變更」，倘致「應為送達處所
      不明」之結果者，行政機關即得以當事人變更其送達處所
      而未向行政機關陳明為由，逕依行政程序法第78條第3項
      之規定，對當事人為公示送達。
    2.按汽車不依限期參加定期檢驗或臨時檢驗者，處汽車所有
      人900元以上1,800元以下罰鍰，道路交通管理處罰條例第
      17條第1項前段亦有明文 (本條未修正)。本件受處分人乙
      ○○所有車牌號碼S8-8501號自小客車，未依規定於95年7
      月13日參加定期檢驗而經原處分機關逕行開立舉發單之事
      實，有舉發道路交通管理事件通知單1份在卷可稽，且上
      開違規事實亦為受處分人所不否認，此部分事實應堪認定
      。而原處分機關依受處分人登記之車籍地址「臺東縣臺東
      市○○路348號」，掛號寄發送達上開違規舉發通知單，
      經郵局以「遷址不明」退回原處分機關，乃依行政程序法
      第78條第3項規定辦理公示送達之情，亦有汽車車籍查詢
      表1紙、交通部公路總局高雄區監理所臺東監理站95年11
      月6日高監東字第0950030738號函、96年2月8日高監東字
      第0960001874號函文及所檢送公示送達之相關資料在卷可
      憑；又受處分人設籍地址迄今仍係在「臺東縣臺東市○○
      路348號」，復有受處分人個人基本資料查詢結果1紙附卷
      可考，是舉發單位依受處分人上開車籍登記地址寄送通知
      因遷移不明遭退回後，逕予公示送達，自合於行政程序法
      第78條規定，因認已對受處分人合法送達。則受處分人為
      該部汽車所有人，有汽車車籍查詢表1紙在卷可按，縱使
      該車輛購得後受處分人即交由案外人甲○○使用，然該自
      小客車現確仍係登記在受處分人名下，受處分人既為汽車
      所有人本應依前揭規定盡其義務，且其並無不能參加定期
      檢驗之不可抗力事由，惟受處分人均未為任何處理，逕任
      由該車輛逾期未為檢驗，其自難免責。綜上，受處分人上
      開所辯尚非可採，原處分機關援引前揭規定所為之處分，
      於法並無不合。
(四)縱上，本件原處分機關援引首揭規定所為之處分，於法並無
    不合。受處分人執上開事由指摘原處分不當，求予撤銷，為
    無理由，應予駁回。
六、依道路交通案件處理辦法第19條，裁定如主文。
中　　華　　民　　國　　96　　年　　4 　　月　　17　　日
                  交通法庭    法　官  簡芳潔
以上正本證明與原本無異。
如不服本裁定，應於裁定送達後5日內向本院提出抗告狀 (須附
繕本)。「勿逕送上級法院」
                              書記官   尹玉琪
中　　華　　民　　國　　96　　年　　4 　　月　　18　　日
